【裁判字號】    89,婚,266
【裁判日期】    890823
【裁判案由】    履行同居
【裁判全文】
臺灣屏東地方法院民事判決  八十九年度婚字第二六六號
    原      告  乙○○
    被      告  甲○○
                        身分證.
右當事人間請求履行同居事件，本院判決如左：
    主  文
被告應與原告同居。
訴訟費用由被告負擔。
    事  實
一、原告方面：
（一）聲明：如主文所示。
（二）陳述：
  １、兩造係夫妻，於民國八十六年十月二十二日結婚，舉行公開儀式並宴請親友，
      約定住所為屏東縣新園鄉○○村○○路三十之二五號。詎被告於八十七年五月
      二十三日無故離去雙方協議設立戶籍之住所，拒不與原告共同生活迄今近二年
      ，夫妻互負同居之義務，民法第一千零一條定有明文，被告為原告之妻，本應
      履行同居之義務，今竟無故離家出走棄家庭不顧，迄今未回，拒與原告同居，
      顯未履行夫妻互負同居之義務。
  ２、對被告抗辯之陳述：被告是曾與其談過搬出居住之事，曾經同意，但說過要搬
      出去自行居住，則家中財產均不要，父親亦是如此說，為此被告不同意，並要
      與其離婚，故現在即堅持不搬出去，且因在家務農，如搬出即無工作，故請求
      被告返回戶籍地共同生活。
（三）證據：提出戶口名簿、高雄武廟郵局八十九年五月十六日第二六四號存證信函
      各一份（均影本）、戶籍謄本一件，並聲請訊問證人黃玉碧、黃昆勝。
二、被告方面：
（一）聲明：原告之訴駁回。
（二）陳述：其並無不履行同居義務，但不願與原告雙親共同住居戶籍地，因懼怕原
      告父親，原告父親對其甚為挑剔，曾因受不了壓力而意圖自殺為原告奪下刀子
      ，且原告家中之大嫂亦甚明白此情況，而原告之父親曾說如果兩造搬出家中，
      將來即一無所得，曾與原告談過，但原告拒絕搬出，其不曾在意可否分得家中
      所有財產，只願二人獨自共同生活，可放棄家中一切，如原告同意搬出原來住
      所，其願意回去與之共同生活。又本件兩造雖結婚而為夫妻，但原告自認住所
      在屏東縣新園鄉○○村○○路三十之二五號，而被告之住所在嘉義縣太保市梅
      埔里梅埔厝四十一號，本件被告並無與原告協議夫妻之住所，亦未聲請法院定
      夫妻之住所，且無得推定夫妻住所之處所，參酌民事訴訟法第五百六十八條第
      一項規定，本件案件繫屬法院應無管轄權。
（三）證據：提出戶籍謄本為證。
      理由
一、按婚姻無效或撤銷婚姻、與確認婚姻成立或不成立及離婚或夫妻同居之訴，專屬
    夫妻之住所地或夫、妻死亡時住所地之法院管轄。但訴之原因事實發生於夫或妻
    之居所地者，得由各該居所地法院管轄。民事訴訟法第五百六十八條第一項訂有
    明文。查本件兩造於八十六年十月二十二日結婚，迄今婚姻關係仍存續中，有兩
    造提出之戶籍謄本在卷可稽，迄被告離去兩造共同居住之屏東縣新園鄉○○村○
    ○路三十之二五號，被告曾與原告共同設戶籍於前揭地址，並與原告共同生活相
    當時日，迄八十七年五月始離去該處所，有原告提出之存證信函及證人即原告堂
    姐黃玉碧到庭證稱：兩造結婚後即與公婆共住，其住附近，二三天即會至原告家
    中一次，被告在八十七年無故離家，其等均不知道原因等語，（見卷附本院八十
    九年六月二十二日準備程序筆錄），被告亦不否認與原告結婚後曾同住前揭戶籍
    地之事實，而被告於八十八年四月十二日始將戶籍遷回嘉義縣太保市梅埔里梅埔
    厝四十一號，有被告提出之戶籍謄本為證，是本件兩造間既曾在屏東縣新園鄉○
    ○村○○路三十之二五號共同生活相當時日，依該事實可認兩造同意以原告戶籍
    地為共同住所，並無被告所稱未協議夫妻住所之情狀，被告抗辯本院無管轄權，
    容屬有誤，合先陳明。
二、次按夫妻互負同居之義務，但有不能同居之正當理由者，不在此限；又夫妻之住
    所由雙方共同協議之，民法第一千零一條、第一千零二條分別定有明文。
三、本件原告主張被告結婚不久無故離家，迄今未返回與之履行同居義務，為此提起
    本訴，請求被告履行夫妻互負之同居義務等語；被告則以其無不履行同居義務，
    是因無法忍受與原告雙親共同生活之壓力，如原告搬出即願與之共同生活等語資
    為抗辯。
四、查本件兩造係為夫妻關係，約定住所為屏東縣新園鄉○○村○○路三十之二五號
    ，業已說明如前，而被告離家出走迄未返家之事實，亦經證人黃玉碧到庭證稱：
    兩造婚後與公婆共住，其住附近，常至原告家中走動，故知道原告家中狀況，被
    告是八十七年回娘家，原告曾去找被告回家遭拒絕，而被告在原告家中時並無外
    出工作，會與家人分擔家事，但家事多半是大媳婦在做，且今年（指八十九年）
    四月二十日原告母親過世，曾請農會理事長出面，而理事長亦自願去被告家中找
    被告及伊家人談，被告自己及伊父母均不願伊回來等語（見同前揭筆錄），證人
    即與原告住同村之同姓氏宗親黃昆勝到庭結證稱：其與兩造住同村，常至原告家
    ，最近一年於未曾見過被告，去原告家中時，見兩造相處甚好，原告家人對被告
    很好，家事多有原告之大嫂處理，被告亦會分擔，不知被告何故離家等語（見同
    前揭筆錄），證人雖為原告親戚或有同姓宗族之親誼，然本件訴訟與之並無利害
    關係，無偏頗原告之必要，是其等證詞應屬可採，被告雖以前揭情詞置辯，然其
    並未舉證以實其說，且為原告所否認，原告前開主張應可採信。從而原告本於現
    存之夫妻關係，請求被告履行同居義務，於法核無不合，應予准許。
據上論結，本件原告之訴為有理由，依民事訴訟法第七十八條，判決如主文。
中      華      民      國    八十九    年      八      月    二十三    日
                                          臺灣屏東地方法院民事第一庭
~B審判長法官  李  麗  芳
~B法      官  沈  佳  宜
~B法      官  潘      快
右為正本，係照原本作成。
如不服本判決，應於送達後廿日內，向本院提出上訴狀。
~B法院書記官  胡  世  瑩
中      華      民      國    八十九    年      八      月    二十四    日


司法院資訊處製作；財團法人民間司法改革基金會備份。
